【裁判字號】    89,易,2215
【裁判日期】    890816
【裁判案由】    違反動產擔保交易法
【裁判全文】
臺灣臺中地方法院刑事判決                        八十九年度易字第二二一五號
    公  訴  人  臺灣臺中地方法院檢察署檢察官
    被      告  乙○○
右列被告因違反動產擔保交易法案件，經檢察官聲請簡易判決處刑（八十九年度偵字
第七七○九號），本院台中簡易庭認不宜以簡易判決處刑，移由普通庭依通常程序審
理，本院判決如左：
    主  文
乙○○無罪。
    理  由
一、公訴意旨略以：被告乙○○於民國八十九年一月三十一日，以動產擔保交易分期
    付款附條件買賣之方式，向裕融企業股份有限公司（下稱裕融公司）購買車牌號
    碼Ｘ九–○八五○號自用小客車一部，為動產擔保交易之債務人，雙方約定總價
    金新台幣（下同）四十一萬五千九百六十八元，除頭期款十二萬元外，餘款分十
    二期給付，每月一期，每期付款二萬四千六百六十四元，標的物存放地點約定為
    台中市西屯區福上巷二七六弄五號，在價金未付清之前，標的物所有權仍屬於出
    賣人所有，買受人僅得依約占有使用，不得任意遷移或為其他處分；詎被告乙○
    ○在取得標的物後，僅付頭期款，其餘各期分期款均拒不付款，並意圖為自己不
    法之利益，於八十九年二月間，將該標的物遷移逃匿而不知去向，致出賣人追索
    無著受有損害，因認被告乙○○涉有動產擔保交易法第三十八條之罪。
二、按犯罪事實應依證據認定之，無證據不得推定其犯罪事實，刑事訴訟法第一百五
    十四條定有明文。又刑事訴訟法上所謂認定犯罪事實之證據，係指足以認定被告
    確有犯罪行為之積極證據而言，該項證據自須適合於被告犯罪事實之認定，始得
    採為斷罪資料；如未能發現相當證據，或證據不足以證明，自不能以推測或擬制
    之方法，以為裁判之基礎，最高法院二十九年上字第三一○五號、四十年台上字
    第八十六號分別著有判例可資參照。
三、本件公訴人認被告乙○○涉有違反動產擔保交易法之犯嫌，無非係以告訴人即裕
    融公司所為指訴及卷附之附條件買賣契約書為其主要論據。訊據被告乙○○固坦
    承確有於八十九年一月三十一日以動產擔保交易分期付款附條件買賣之方式向告
    訴人購買上開自用小客車一部之事實，惟堅決否認有何擅自遷移或處分動產擔保
    標的物之犯行。辯稱：上開自用小客車都由伊使用，伊一直住在當初訂約時之住
    居所，亦未將車輛處分，現在車輛亦已返還告訴人等語。經查：被告乙○○目前
    仍居住於標的物約定存放地點即台中市福上巷二七六弄五號之事實，有本院八十
    九年八月二日審理傳票送達證書一紙附卷可稽；另查，上開附條件買賣標的物亦
    均由被告乙○○自行使用，並已於八十九年七月二十五日交還告訴人一節，亦據
    其提出車輛交付保管條一份為證，是被告乙○○所辯其並無將標的物擅自遷離約
    定存放地點一語，應屬實在。再查，上開附條件買賣契約之連帶保證人即被告乙
    ○○之子甲○○亦到庭證稱：當初是伊買車給被告使用，伊有開六張支票給告訴
    人，亦有把錢存進帳戶，但告訴人未按期提示，以致伊支票存款帳戶之款項，為
    其他債權人兌領，嗣因伊週轉不靈才跳票，伊並曾和告訴人討論延期付款等語，
    益證被告乙○○並無公訴人所指意圖為自己不法利益將標的物遷移或為任何處分
    之犯行。本件公訴人所舉證據既不足為被告乙○○確有違反動產擔保交易法之認
    定。此外，本院復查無其他積極證據足資證明被告乙○○有何犯行，揆諸前揭規
    定，不能證明被告犯罪，自應為被告乙○○無罪之諭知。
據上論斷，應依刑事訴訟法第四百五十二條、第三百零一條第一項，判決如主文。
中      華      民      國      八十九      年      八      月   十六   日
                                臺灣臺中地方法院刑事第七庭
                                    法  官  林  宗  成
右正本證明與原本無異。
如不服本判決，應於送達後十日內向本院提出上訴狀（須附繕本），上訴於台灣高等
法院台中分院。
                                    書記官
中      華      民      國    八十九    年      八      月     十六    日


司法院資訊處製作；財團法人民間司法改革基金會備份。
